臺灣高等法院刑事判決　　　　　　　　　　　　九十一年度上訴字第一六六五號
　　上　訴　人
　　即自 訴 人　己○○
　　　　　　　　丙○○
　　　　　　　　乙○○
　　　　　　　　戊○○
　　被　　　告　甲○
　　　　　　　　丁○○
　　　　　　　　庚○○
右上訴人，因被告偽造文書案件，不服台灣台北地方法院，九十一年度自字第三０五
號，中華民國九十一年五月十六日第一審判決，提起上訴，本院判決如左：
    主  文
原判決撤銷，發回台灣台北地方法院。
    理  由
一、自訴意旨略稱：被告甲○、丁○○、庚○○分別為台灣電力公司台北市營業處之
    人事課長、考核股長、考核股經辦員，均為公務員，對自訴人己○○、丙○○、
    乙○○、戊○○等人之薪資原即分為「本薪」及「延時工資」，且該本薪係指每
    日工作八小時之薪資，非十二小時薪資之相關規定不得諉為不知，竟為配合台灣
    電力股份有限公司（下稱台灣電力公司）之指示，以規避應給付延時工資之差額
    ，於民國八十一年十一月十四日即法院審理自訴人等與台灣電力公司間給付延長
    工資事件之期間，共同故意將自訴人等每日工作八小時之薪資強作十二小時薪資
    之不實解釋，以計算自訴人等每小時平均工資及應給付延時工資，而連續製作不
    實之「變電所訴訟案追償加班費資料明細表」十二紙，於台灣高等法院審理前開
    民事事件時提出，致台灣高等法院依該不實之資料明細表判決台灣電力公司勝訴
    ，足以生損害於自訴人等。因認被告等共涉刑法第二百十三條（自訴狀誤載為第
    二百十二條）、第二百十六條之公務員登載不實公文書並行使之罪嫌。
二、原審判決略以：自訴人己○○、丙○○、乙○○、戊○○等人自訴被告甲○、丁○○、庚○○等涉犯刑法刑法第二百十三條、第二百十六條之公務員登載不實公
    文書並行使之罪嫌，係指訴被告等人於法院審理自訴人等與台灣電力公司間給付
    延長工資事件之期間，為計算自訴人等每小時平均工資及應給付延時工資若干，
    所製作並提出於法院之「變電所訴訟案追償加班費資料明細表」十二紙，就自訴
    人等之「本薪」未按每日八小時計算，而以每日十二小時計算之計算方式及結果
    有所不實，則該十二紙資料明細表之計算方式及結果，與自訴人等認知之計算方
    式及結果間之差異，當時顯為法院審理採認之對象，並非被告等計算而製作之前
    開資料明細表，一經製作完作或無待提出於法院，自訴人等之權益即受影響。是
    縱認被告等人之計算方式及結果有所不實，並將據此而製作之資料明細表提出於
    法院，但所侵害者僅為公務機關對所掌資料計算正確之管理權能及司法機關裁判
    之正確性，係國家法益，該資料明細表之計算方式及結果正確與否，猶待法院審
    理採認，而為訴訟勝敗之決定，自訴人等人於前開資料明細表製作完成並提出於
    法院之時，即非同時被害，換言之，自訴人等是否被害，尚繫於法院採信該資料
    明細表與否而定，足見台灣高等法院嗣後為自訴人等敗訴之判決，縱然係採認該
    資料明細表之計算方式及結果而來，但自訴人等之受害，並非因被告等人之犯罪
    行為直接或同時所致，而係視乎他人之行為而定，係屬間接受害，自訴人非本件
    犯罪之直接被害人，依法即不得提起自訴，乃不經言詞辯論，逕為諭知不受理之
    判決，固非無見。
三、惟查，本件爭執之點在於被告等公務上所製作之「變電所訴訟案追償加班費資料
    明細表」十二紙是否涉有不實，如有不實，被告等製作後並提出於法院，姑不論
    法院採信否，應已對自訴人有所損害，自訴人應為直接被害人無疑，而況，上開
    「變電所訴訟案追償加班費資料明細表」復為法院採用據為自訴人不利之認定，
    自訴人豈非直接被害人？原審以該「變電所訴訟案追償加班費資料明細表」如有
    不實，所侵害者僅為公務機關對所掌資料計算正確之管理權能及司法機關裁判之
    正確性，係國家法益，該資料明細表之計算方式及結果正確與否，猶待法院審理
    採認，自訴人係屬間接受害云云，容有誤會。自訴人上訴意旨執以指摘原判決不
    當，為有理由，應由本院將原判決撤銷，為顧及被告等之審級利益，將本案發回
    原法院更為適當之處理，並不經言詞辯論為之。
據上論斷，應依刑事訴訟法第三百六十九條第一項但書、第三百七十二條，判決如主
文。
中      華      民      國    九十一    年      六      月    二十八    日
                              台灣高等法院刑事第七庭
                                  審判長法  官  吳  啟  民
                                        法  官  施  俊  堯
                                        法  官  蘇  隆  惠
右正本證明與原本無異。
如不服本判決應於收受送達後十日內向本院提出上訴書狀，其未敘述上訴之理由者並
得於提起上訴後十日內向本院補提理由書（均須按他造當事人之人數附繕本）。
                                        書記官  周  素  秋
中      華      民      國    九十一    年      六      月    二十八    日
